臺灣士林地方法院民事裁定              100年度監字第100號
聲  請  人  歐佩珣
聲請人聲請選任受監護宣告人歐美滿之特別代理人事件，本院裁
定如下：
    主  文
選任歐阿明（男，民國○○年○ 月○ 日生，身分證統一編號：Ｚ000
000000號）於受監護宣告之人歐美滿（女，民國○○年○ 月○○日生
，身分證統一編號：Ｚ000000000號）辦理被繼承人歐永章之遺產
分割事宜，為受監護宣告之人歐美滿之特別代理人。
聲請程序費用新臺幣壹仟元由聲請人負擔。
    理  由
一、按監護人於監護權限內，為受監護宣告之人之法定代理人。
    監護人之行為與受監護宣告之人之利益相反或依法不得代理
    時，法院得因監護人、受監護宣告之人、主管機關、社會福
    利機構或其他利害關係人之聲請或依職權，為受監護宣告之
    人選任特別代理人。民法第1113條、第1098條分別定有明文
    。又民法第1098條第2 項所稱「依法不得代理」係採廣義解
    釋，包括民法第106 條禁止自己代理或雙方代理之情形，以
    及其他一切因利益衝突，法律上禁止代理之情形而言。
二、本件聲請意旨略以：受監護宣告之人歐美滿（女，民國○○年
    ○ 月○○日生，身分證統一編號：Ｚ000000000號）前因極重度
    智能不足，經鈞院以99年度監宣字第191 號宣告為受監護宣
    告之人，並選定聲請人歐佩珣為受監護宣告人歐美滿之監護
    人，受監護宣告人歐美滿之父歐永章已於民國99年7 月19日
    死亡，並遺有財產，而受監護宣告人歐美滿為其繼承人，現
    擬就被繼承人歐永章之遺產辦理遺產分割事宜，惟聲請人即
    受監護宣告人歐美滿之監護人歐佩珣同為被繼承人之繼承人
    ，故就辦理被繼承人之遺產分割事宜，因與受監護宣告人歐
    美滿之利益相反，依法不得代理。又歐阿明為受監護宣告人
    歐美滿之叔，彼此關係親近，爰聲請鈞院就辦理被繼承人之
    遺產分割事宜，選任歐阿明擔任受監護宣告人歐美滿之特別
    代理人等語。
三、經查，聲請人主張之上開事實，業據提出戶籍謄本、除戶謄
    本、本院99年度監宣字第191 號民事裁定、財政部臺北市國
    稅局遺產稅免稅證明書、全國財產稅總歸戶財產查詢清單、
    協議書等件為證，並經本院依職權調閱100 年監宣字第191
    號民事卷宗核對無誤，堪信為真正。又聲請人歐佩珣既為受
    監護宣告人歐美滿之監護人，亦同為被繼承人歐永章之繼承
    人，關於辦理被繼承人歐永章之遺產分割事宜，如同時擔任
    受監護宣告人歐美滿之法定代理人，將造成自己代理之情形
    ，此時應認其與受監護宣告人之利益相反，依法不得代理，
    自有為受監護宣告人選任特別代理人之必要，故聲請人聲請
    為受監護宣告人歐美滿選任特別代理人，於法有據，應予准
    許。本院審酌受監護宣告人歐美滿與其叔父歐阿明間之親屬
    關係親近，彼此間應有相當之信賴關係，且歐阿明亦到庭表
    示其願意擔任受監護宣告人歐美滿之特別代理人，以維護受
    監護宣告人歐美滿之利益等語明確（見本院100 年6 月17日
    非訟事件筆錄）。此外，受監護宣告人歐美滿之其他親屬均
    建議由歐阿明擔任受監護宣告人歐美滿之特別代理人，有協
    議書1 份在卷可佐。故本院認受監護宣告人歐美滿關於辦理
    被繼承人歐永章之遺產分割事宜，由其叔父歐阿明擔任特別
    代理人為適當，爰裁定如主文所示。
四、依非訟事件法第21條第1 項前段、第24條第1 項，裁定如主
    文。
中    華    民    國   100    年    7     月    31    日
                  家事庭  法  官  陳章榮
以上正本係照原本作成。
如不服本裁定應於送達後10日內向本院提出抗告狀，並繳納抗告
費新臺幣1,000 元。
中    華    民    國   100    年    7     月    31    日
                          書記官  丁梅芬